臺灣臺北地方法院民事判決
110年度北再簡字第2號
再審原告    陳怡蓉    住臺中市○區○○○路000○00號0    再審
被告    裕融企業股份有限公司

法定代理人  嚴陳莉蓮
訴訟代理人  季佩芃律師
上列當事人間確認本票債權不存在事件，再審原告對於本院民國
108年5月7日所為107年度北簡字第7310號確定判決，提起再審之
訴，本院判決如下：
    主  文
再審之訴駁回。
再審訴訟費用由再審原告負擔。
    事實及理由
一、再審原告起訴意旨略以：依據最高法院68年第15次民事決議
    ：「依票據法第125條第1項第2款、第7款及第11條第1項規
    定，支票上之金額及發票年月日為絕對必要記載之事項，欠
    缺記載，即為無效之票據。既為無效之票據，即非『證券』，
    自不得依民事訴訟法第539條第1項之規定聲請為公示催告。
    」，可知我國司法實務對於空白授權票據之有效性似採否定
    之看法，又鈞院民國108年5月7日107年度北簡字第7310號確
    認本票債權不存在事件之確定判決（下稱原確定判決）中有
    關再審原告所簽發如附表所示之本票（下稱系爭本票），因
    再審原告當時僅簽名於系爭本票，但未記載票面金額，故依
    上開說明，系爭本票應屬無效票據，然原確定判決確肯認空
    白授權票據之有效性，是原確定判決顯有民事訴訟法第496
    條第1項第1款「適用法規顯有錯誤者」。另原確定判決最後
    調查既認定再審原告與再審被告間之債權債務關係為新臺幣
    （下同）70萬0,995元，卻又認定系爭本票記載票面金額記
    載84萬元為符合實際狀況之授權本旨，顯有同法第496條第1
    項第2款「判決理由與主文顯有矛盾者。」。此外，再審被
    告於認定再審原告借款未給付時，即已將再審原告設定動產
    擔保之車輛取回拍賣抵償，是再審被告請求之金額自應扣除
    該車輛拍賣取償後之金額，惟原確定判決對此竟未調查即逕
    認再審原告所提證據不足，而為再審原告敗訴之判決，是確
    定判決亦有同法第496條第1項第13款「當事人發現未經斟酌
    之證物或得使用該證物者，如經斟酌可受較有利益之裁判者
    為限。」，爰依法提起再審之訴等語。並聲明：（一）原確
    定判決不利於再審原告之部分廢棄。（二）上開廢棄部分，
    確認再審被告所持系爭本票，對於再審原告之本票債權及利
    息等債權請求權均不存在。
二、再審被告則以：原確定判決事證已明確，再審原告並無提出
    新事證理由，且未於同法第500條第1項所定不變期間提起再
    審，故不符合再審程序之規定，鈞院自應予以駁回。又再審
    被告於原確定判決所示之債權催收過程，該債權所設定動產
    擔保之車輛(品牌：LUXGEN、車型G91SHCA、車牌號碼：0000
    -00，下稱系爭車輛)，因再審原告向再審被告表示系爭車輛
    已撞毀未修復，無殘餘價值，故再審被告實無再行花費取車
    費用近2、3萬元將系爭車輛取回，徒增再審被告之負擔，且
    無必要，故系爭車輛迄今仍登記在再審原告名下，再審原告
    上開所述，顯非屬實等語，資違抗辯。並聲明：再審原告之
    訴駁回。　
三、按再審之訴，應於30日之不變期間內提起。前項期間，自判
    決確定時起算，判決於送達前確定者，自送達日起算；其再
    審之理由發生或知悉在後者，均自知悉時起算。但自判決確
    定後已逾五年者，不得提起。民事訴訟法第500條第1項、第
    2項定有明文。又再審之訴，應以訴狀表明再審理由及關於
    再審理由並遵守不變期間之證據，提出於管轄法院為之。同
    法第501條第1項第4款亦有明文。而對確定判決提起再審之
    訴，應以有民事訴訟法第496條第1項各款之原因為限，此項
    原因亦即再審理由，必須於訴狀中表明之，否則其訴即屬不
    合法，而毋庸裁定定期命其補正，逕以裁定駁回之。另當事
    人依民事訴訟法第496條規定提起再審之訴，以主張同條項
    各款規定之情形，即為合法，至其情形是否果屬實在，則為
    其訴有無理由之問題，除其再審之訴尚欠缺其他合法要件外
    ，即應依判決程序調查裁判，且再審之訴是否合於同條第1
    項但書之規定亦屬於其訴有無理由之問題。再當事人以有民
    事訴訟法第496條第1項第1項第1款適用法規顯有錯誤或第2
    款判決理由與主文顯有矛盾之情形，對本院確定判決或裁定
    提起再審之訴或聲請再審，應認此項理由於裁判送達時當事
    人即可知悉，故計算是否逾30日之不變期間，應自裁判確定
    時起算，無同法第500條第2項但書再審理由知悉在後之適用
    。
四、本件再審原告係對本院108年5月7日原確定判決，依據民事
    訴訟法第496條第1項第1款「判決適用法規顯有錯誤者」、
    第2款「判決理由與主文顯有矛盾者」、第13款「當事人發
    現未經斟酌之證物或得使用該證物者，如經斟酌可受較有利
    益之裁判者為限」等原因提起本件再審之訴，然關於原告主
    張同法第1項第1款「判決適用法規顯有錯誤者」、第2款「
    判決理由與主文顯有矛盾者」等理由，依上開說明，因此等
    理由於裁判送達再審原告時即可知悉，故計算是否逾30日之
    不變期間，應自裁判確定時起算，而無同法第500條第2項但
    書再審理由知悉在後之適用，又原確定判決係於108年6月6
    日確定，此有本院民事判決確定證明書在卷可稽（見本院卷
    第37頁），而再審原告於本院110年4月26日言詞辯論期日始
    追加主張同法第1項第1款、第2款等再審理由（見本院卷第1
    71頁），顯已逾上開不變期間，自難認合法。
五、另再審原告以同法第496條第1項第13款為再審理由部分，按
    當事人發現未經斟酌之證物或得使用該證物者，如經斟酌可
    受較有利益之裁判者之情形者，得以再審之訴對於確定終局
    判決聲明不服。但當事人已依上訴主張其事由或知其事由而
    不為主張者，不在此限。民事訴訟法第496條第1項第13款固
    有明文。然所謂當事人發現未經斟酌之證物或得使用該證物
    ，係以前訴訟程序事實審言詞辯論終結前已經存在，當事人
    不知有此致未斟酌現始知之，或知有該證物之存在而因當時
    未能檢出致不得使用，嗣後檢出之證物，固屬上開條款所定
    得使用未經斟酌之證物，惟必當事人在客觀上確不知該證物
    存在致未斟酌，現始知之，或依當時情形有不能檢出該證物
    者始足當之。倘按其情狀依一般社會之通念，尚非不知該證
    物或不能檢出者，即無上開條款規定之適用。又當事人以發
    現得使用未經斟酌之證物為再審理由者，應就其在前訴訟程
    序不能使用之事實，負舉證責任，且當事人發現之新證物，
    如經斟酌，仍不足動搖原確定判決之基礎，亦不得據為上開
    條款再審理由。惟所謂當事人發現未經斟酌之證物或得使用
    該證物，專指物證而言，不包含人證在內，發現人證不得據
    為再審之訴之事由。查再審原告雖稱再審被告於認定再審原
    告借款未給付時，即已將再審原告設定動產擔保之系爭車輛
    取回拍賣抵償，是再審被告請求之金額自應扣除系爭車輛拍
    賣取償之金額，而有有同法第496條第1項第13款再審理由云
    云。然再審原告除未說明何時知悉上開再審理由且提出已遵
    守再審期間之證明外，因系爭車輛迄今仍登記於再審原告名
    下，此有公路監理電子匣門在卷可稽（見本院卷第325頁）
    ，是再審原告主張系爭車輛業經再審被告拍賣取償，亦屬無
    據。
六、綜上所述，再審原告主張民事訴訟法第496條第1項、第2項
    再審理由部分，顯已逾30日不變期間，為不合法，又再審原
    告主張同法第496條第1項第13款再審理由部分，亦無理由。
    是再審原告執上揭理由，提起本件再審之訴，指摘原確定判
    決不當並求予廢棄改判，並無理由，應予駁回。
七、本件事證已臻明確，兩造其餘攻擊防禦方法及舉證，核與本
    件判決結果無影響，爰不另予一一論述，併此敘明。
八、訴訟費用負擔之依據：民事訴訟法第78條。
中　　華　　民　　國　　110 　年　　11　　月　　26　　日
                  臺北簡易庭  法  官  陳家淳
以上正本證明與原本無異。
如不服本判決，應於判決送達後20日內向本庭（臺北市○○○路0段
000巷0號）提出上訴狀。（須按他造當事人之人數附繕本）。如
委任律師提起上訴者，應一併繳納上訴審裁判費。
中　　華　　民　　國　　110 　年　　12　　月　　3 　　日
                              書記官  蘇炫綺